臺灣臺中地方法院民事判決
110年度訴字第1627號
原      告  李慎廣  
訴訟代理人  謝文哲律師
被      告  家逸土地開發股份有限公司


法定代理人  洪岳鵬  
訴訟代理人  陳盈壽律師
複 代理 人  廖珮羽律師
參  加  人  張廖年峰
訴訟代理人  柯連登律師
上列當事人間請求履行協議事件，本院於民國111年5月27日言詞
辯論終結，判決如下：
    主  文
被告應給付原告新臺幣壹佰萬元及自民國一百一十年六月十六日
起至清償日止，按週年利率百分之五計算之利息。
訴訟費用由被告負擔。參加費用由參加人負擔。
本判決於原告以新臺幣參拾伍萬元為被告供擔保後，得假執行；
但被告如以新臺幣壹佰萬元為原告預供擔保，得免為假執行。
    事實及理由
一、原告主張：參加人就被告辦理之陰光會案件可獲分配款達新
    臺幣（下同）250萬元以上，因參加人積欠原告新臺幣（下
    同）250萬元未清償，為清理債權債務關係，由參加人偕同
    兩造於民國105年12月21日作成協議書（下稱系爭協議書）
    ，三方同意「甲方（即參加人）於陰光會資產處分之部分收
    益轉讓於乙方（即原告）」，並約定「在陰光會案件經徵求
    異議公告、管理人選任、資產處分等階段順利完成前提下，
    甲乙雙方一致同意，在不違背法令之情況下，由丙方（即被
    告）自應分配給甲方之價款中轉讓250萬元予乙方。案件預
    計106年2月底前處理完成，如遇丙方不可控制之因素致使延
    後，丙方仍依本條約定支付乙方價款」。系爭協議書簽立後
    ，扣除參加人已清償之150萬元外，被告尚有100萬元未給付
    。爰依系爭協議書之法律關係提起本件訴訟等語，並聲明：
    如主文第1項所示，並願供擔保請准宣告假執行。
二、被告則以：因原告稱第三人宋育政已將對參加人之100萬元
    借款債權讓與原告，參加人遭詐欺始簽立系爭協議書，而原
    告迄未能提出參加人簽發予宋育政之本票，原告對參加人無
    該100萬元之借款債權存在，參加人已於110年6月30日向原
    告撤銷超過150萬元部分之分配款債權讓與，原告請求無理
    由等語，資為抗辯，並聲明：㈠原告之訴駁回。㈡如受不利判
    決，願供擔保請准宣告免為假執行。
三、本件原告主張參加人偕同兩造於105年12月21日作成系爭協
    議書，三方同意「甲方於陰光會資產處分之部分收益轉讓於
    乙方」，並約定「在陰光會案件經徵求異議公告、管理人選
    任、資產處分等階段順利完成前提下，甲乙雙方一致同意，
    在不違背法令之情況下，由丙方自應分配給甲方之價款中轉
    讓250萬元予乙方。案件預計106年2月底前處理完成，如遇
    丙方不可控制之因素致使延後，丙方仍依本條約定支付乙方
    價款」，系爭協議書簽立後，參加人已清償150萬元等情，
    業據其提出協議書、收據、支票為證（見本院卷第21至25頁
    ），且為被告所不爭執，自堪信為真實。
四、原告另主張被告應依系爭協議書給付100萬元等節，則為被
    告所否認，並以前詞置辯。茲分述如下：
　㈠因被詐欺或被脅迫而為意思表示者，表意人得撤銷其意思表
    示，為民法第92條第1項本文所明定。被告抗辯因原告稱宋
    育政已將對參加人之100萬元借款債權讓與原告，參加人遭
    詐欺始簽立系爭協議書，參加人已於110年6月30日向原告撤
    銷超過150萬元部分之分配款債權讓與云云。然參加人陳稱
    ：250萬元的緣由是三張本票，我與原告之間只有兩張本票
    ，面額各為50萬元及100萬元，另一張本票是原告於104、10
    5年間出具一張我欠宋育政100萬元的本票要我一併處理，我
    同意。後來我與被告有一個合作案，會有一筆錢下來，於是
    我就與原告簽了一張簡單的協議書，在109年10月間，我與
    被告合作案的錢下來了，我跟原告提錢下來了，250萬元該
    怎麼處理，我說250萬元共有三張本票，我清償之後三張本
    票要還我，但後來原告拒絕將我簽給宋育政的那張本票還我
    等語（見本院卷第184頁），堪認原告於參加人簽訂系爭協
    議書前確已提出參加人簽發予宋育政之本票供參加人審核，
    參加人始同意將合計250萬元之分配款債權讓與原告，自難
    認原告有何以不真實之事實使參加人陷於錯誤而同意為債權
    讓與之詐欺情事，縱參加人清償後，原告不返還本票，亦屬
    參加人得否依其他途徑尋求救濟之問題，與詐欺仍屬有間。
    是參加人於110年6月30日以受原告詐欺為由，依民法第92條
    第1項本文規定，以台中法院郵局第1491號存證信函向原告
    為撤銷之意思表示（見本院卷第43至47頁），於法不合，被
    告此節所辯應非可採。
　㈡按債權讓與係屬準物權行為具獨立性，於讓與契約發生效力
    時，債權即移轉於受讓人，其原因關係之存否，於既已成立
    生效之債權讓與契約並無影響。是以債權讓與為清償債務之
    方法，縱其債務不存在，亦僅生讓與人得否請求受讓人返還
    不當得利之問題，要難謂其不生債權移轉之效力（最高法院
    92年度台上字第624號判決意旨參照）。本件被告雖辯稱原
    告對參加人無該100萬元之借款債權存在云云，惟原告所主
    張參加人已將其對被告之分配款債權讓與原告乙節，應可採
    信，已如前述，則原告與參加人間之債權讓與行為既屬有效
    ，原告與參加人間之債權讓與原因，即原告對參加人之借款
    債權金額究係為何，已非所問，揆諸前揭說明，縱認被告前
    揭所辯屬實，亦不影響參加人已將其對被告之分配款債權讓
    與原告之事實，充其量僅能認參加人得以不當得利之規定請
    求原告返還利益，被告仍應對原告負給付分配款之責任。
五、綜上所述，依兩造與參加人所簽訂之系爭協議書，參加人已
    將其對被告之分配款債權讓與原告，被告自應依協議書內容
    履行其對原告所負之給付分配款責任。從而，原告依系爭協
    議書之法律關係，請求被告給付100萬元，及自起訴狀繕本
    送達翌日即110年6月16日（見本院卷第51頁）起至清償日止
    ，按週年利率百分之5計算之利息，為有理由，應予准許。
六、兩造均陳明願供擔保聲請宣告假執行或免為假執行，經核均
    與規定相符，爰分別酌定相當擔保金額予以宣告。
七、本件事證已臻明確，兩造其餘攻擊防禦方法及證據，核與判
    決之結果不生影響，爰不一一論列，併此敘明。
八、訴訟費用負擔之依據：民事訴訟法第78條、第86條第1項本
    文。
中　　華　　民　　國　　111 　年　　6 　　月　　24　　日
                  民事第七庭    法  官  董惠平
正本係照原本作成。
如對本判決上訴，須於判決送達後20日內向本院提出上訴狀。如
委任律師提起上訴者，應一併繳納上訴審裁判費。
中　　華　　民　　國　　111 　年　　6 　　月　　24　　日
                              書記官  劉雅玲